【裁判字號】    98,交聲,847
【裁判日期】    980417
【裁判案由】    交管條例聲異
【裁判全文】
臺灣板橋地方法院交通事件裁定         98年度交聲字第847號
原處分機關  交通部公路總局臺北區監理所
異  議  人
即受處分人  甲○○
上列異議人因違反道路交通管理處罰條例案件，對於交通部公路
總局臺北區監理所九十八年二月十一日所為之北監自裁字裁四０
－Ｚ00000000號裁決處分（原舉發案號：內政部警政署
國道公路警察局公警局交字第Ｚ00000000號）聲明異議
，本院裁定如下：
        主  文
異議駁回。
    理  由
一、原處分意旨略以：異議人即受處分人甲○○於民國（下同）
    九十七年三月二十二日中午十二時一分許，駕駛車牌號碼六
    三二九－ＥＸ號自用小客車，於國道三號高速公路南下四十
    八公里處，因「行駛高速公路違規使用路肩」違規，為內政
    部警政署國道公路警察局以公警局交字第Ｚ0000000
    0號舉發違反道路交通管理事件通知單（下稱舉發通知單）
    逕行舉發，原處分機關遂依高速公路及快速公路交通管制規
    則第九條第一項第二款、道路交通管理處罰條例第三十三條
    第一項第九款及違反道路交通管理事件統一裁罰基準表規定
    ，於九十八年二月十一日以北監自裁字裁四０－Ｚ0000
    0000號裁決書，裁處罰鍰新臺幣（下同）六千元。
二、異議意旨略以：異議人於九十八年二月十八日收受四０－Ｚ
    00000000號行政文書，其上稱異議人駕駛車牌號碼
    六三二九－ＥＸ號自用小客車，於九十七年三月二十二日中
    午十二時許行經國道三號高速公路南下四十八公里處時，經
    內政部警政署國道公路警察局第六警察隊執勤警員逕行舉發
    異議人行駛高速公路違規使用路肩，且因異議人未按時繳納
    罰鍰，而加倍處罰異議人，惟異議人迄未收到上開違規行為
    之舉發通知單，且該舉發通知單是否未依規定投遞，否則異
    議人為何未曾收受上開舉發通知單之掛號郵件，亦未收到上
    開掛號郵件之招領通知單，異議人確實未收到上開舉發通知
    單及相關採證照片，異議人願依舉發通知單上所寫之罰鍰金
    額全額繳納，而非依最高額罰鍰繳納，爰為此聲明異議云云
    。
三、按受處分人，不服道路交通管理處罰條例第八條主管機關所
    為之處罰，得於接到裁決書之翌日起二十日內，向管轄地方
    法院聲明異議，同條例第八十七條第一項定有明文。次按聲
    明異議，應以司法狀紙，敘述異議之理由，提出於原處分機
    關為之。原處分機關應於接受異議書狀後五日內，將該案卷
    宗及有關證物，送交該管法院或其分院交通法庭，道路交通
    案件處理辦法第十三條定有明文。此係交通異議事件之程序
    規定，受處分人之聲明異議須合於此項程序規定，法院始得
    為實體上之審查。又按交通法庭認聲明異議不合法律上之程
    式，且無從補正者，應以裁定駁回之，道路交通案件處理辦
    法第十八條前段亦有明文。復按依道路交通案件處理辦法第
    二條規定，該辦法所稱之交通案件為「一、違反道路交通管
    理處罰條例經公路主管機關或警察機關或其聯合設置之裁決
    機關後，聲明異議之案件。二、道路交通刑事案件。」，而
    依道路交通管理處罰條例第八十九條前段規定「法院受理有
    關交通事件，準用刑事訴訟法之規定。」，另依違反道路交
    通管理事件統一裁罰基準及處理細則第五條規定「處理違反
    道路交通管理事件，有關文書送達之程序，依行政程序法之
    規定。」，而駕駛人因交通違規事件，經監理機關依道路交
    通管理處罰條例裁處罰鍰之裁決書，其性質係屬於處理違反
    「道路交通管理」事件之行政文書，尚未達法院依道路交通
    案件處理辦法第二條第一款所稱之「聲明異議之案件」之交
    通案件之程度，自不適用道路交通管理處罰條例第八十九條
    前段所指之法院受理「交通事件」準用刑事訴訟法之規定。
    從而，有關裁決書送達之程序，自應依違反道路交通管理事
    件統一裁罰基準及處理細則第五條之規定，即適用行政程序
    法有關文書送達之規定。而行政程序法第七十四條第一、二
    項規定「送達，不能依前二條規定為之者，得將文書寄存送
    達地之地方自治或警察機關，並作送達通知書兩份，一份黏
    貼於應受送達人住居所、事務所、營業所或其就業處所門首
    ，另一份交由鄰居轉交或置於該送達處所信箱或其他適當位
    置，以為送達。」、「前項情形，由郵政機關為送達者，得
    將文書寄存於送達地之郵政機關」，亦即依行政程序法第七
    十四條第一、二項規定所為之寄存送達，並未準用民事訴訟
    法第一百三十八條第二項規定，自應於寄存送達當日即生送
    達之效力（參照臺灣高等法院暨所屬法院九十七年法律座談
    會刑事類第四十二號提案審查意見及研討結果）。
四、經查：查本件原處分機關於九十八年二月十一日所作之北監
    自裁字裁四０－Ｚ00000000號裁決書，經以郵寄掛
    號方式，投遞至異議人位於臺北縣土城市○○路○段二百六
    十三號五樓之戶籍地址即實際住所而為送達，惟因未獲會晤
    本人亦無受領文書之同居人、受雇人或應受送達處所接收郵
    件人員，而將上開裁決書於九十八年二月十六日依法寄存送
    達於土城貨饒郵局，並作送達通知書二份，一份黏貼於應受
    送達人住居所、事務所、營業所或其就業處所門首，一份置
    於該受送達處所信箱或其他適當位置，以為送達，此有上開
    交通部公路總局臺北區監理所送達證書一紙附卷足憑。是依
    上開法條規定說明，上開裁決書已於寄存之日即九十八年二
    月十六日合法送達於異議人。從而，異議人如不服原處分機
    關所為前開裁決而欲聲明異議，其二十日之合法提出異議期
    間即自九十八年二月十七日（即該裁決書送達之翌日）起算
    ，至遲應於九十八年三月九日（原計算二十日期間末日為三
    月八日，適為星期日，故順延一日，且異議人住所地與本院
    所在地同為臺北縣土城市，依法無須扣除在途期間）前聲明
    異議；又縱依異議人於聲明異議狀中所自承，其係於九十八
    年二月十八日實際收受上開裁決書，則其合法提出異議期間
    應自九十八年二月十九日（即實際收受送達之翌日）起算，
    至遲亦應於九十八年三月十日前聲明異議。然異議人遲至九
    十八年三月十六日始提出本件聲明異議狀，有臺北區監理所
    收文章附於聲明異議狀上足參，是異議人本件聲明異議，已
    逾二十日之法定異議期間，揆諸前揭說明，該聲明異議自不
    合法律上之程式，且屬無從補正之事項，異議人之聲明異議
    ，於程序上既已不合法，是其所提異議理由（即並未收受舉
    發通知單云云），本院自無從加以審究。
五、從而，本件異議人於合法收受本件裁決書後，逾二十日之聲
    明異議期間始為本件聲明異議，本件聲明異議不合法律上之
    程式，且無從補正，應予駁回。
六、據上論斷，應依道路交通案件處理辦法第十八條前段，裁定
    如主文。
中    華    民    國    98    年    4     月    17    日
                  交通法庭    法  官  白光華
以上正本證明與原本無異。
如不服本裁定，應於送達後五日內，向本院提出抗告狀。
                              書記官  莊川億
中    華    民    國    98    年    4     月    17    日


司法院資訊處製作；財團法人民間司法改革基金會備份。
